臺灣高等法院臺中分院刑事判決　　　　　　　　　　九十一年度上訴字第五六二號
　　上　訴　人
　　即　被　告　丁○○
右上訴人因偽造文書案件，不服臺灣台中地方法院九十年度訴字第一九九二號中華民
國九十一年三月五日第一審判決（起訴案號：臺灣台中地方法院檢察署九十年度偵字
第六五九號），提起上訴，本院判決如左：
    主      文
上訴駁回。
    事      實
一、丁○○係華泰營造股份有限公司（下稱華泰公司）之實際負責人，因華泰公司監
    察人乙○○要求將公司設址遷往他處，遂於委託新新管理顧問有限公司（下稱新
    新公司）負責人甲○○辦理華泰公司遷址事宜，甲○○於受託辦理遷址登記時，
    發覺華泰公司之董事、監察人任期均已逾三年而未改選，故無法辦理公司遷址登
    記，丁○○經甲○○告知上開情形後，明知華泰公司董事長盧岳良已於八十八年
    五月十四日因詐欺案入監服刑，董事劉鄭招治已於八十五年十二月間病逝，均已
    無法行使職權，亦明知華泰公司於八十九年三月二十五日未召開股東臨時會，決
    議選任盧岳良、林淑美、劉鄭招治為董事，乙○○為監察人，及於同日未召開董
    事會，決議公司遷址至台中市○區○○路一三八號三樓，為求華泰公司能順利遷
    址，竟於八十九年三月下旬某日，委託甲○○辦理華泰公司遷址及改選董事、監
    察人事宜時，並告以華泰公司曾於八十九年三月二十五日召開股東臨時會及董事
    會決議上開事項，而利用不知情之甲○○製作上開內容之股東臨時會議事錄及董
    事會議事錄，並在其上偽簽主席盧岳良、紀錄乙○○之署押及將丁○○所交付華
    泰公司、盧岳良、乙○○之印章盜蓋其上，偽造上開內容之股東臨時會議事錄及
    董事會議事錄，然後持之行使連同登記申請書、盧岳良國民身分證影本等，以郵
    寄方式，於八十九年三月二十八日寄至經濟部中部辦公室，申請華泰公司遷址及
    改選董監事變更登記，使該辦公室之承辦公務人員將此不實之事項，登載於其職
    務上所掌管之公文書，並於同日以八九中字第四００四四六號函核准登記在案，
    足以生損害於盧岳良、乙○○、華泰公司及經濟部中部辦公室辦理公司對於登記
    事項管理之正確性。嗣經華泰公司監察人乙○○向經濟部中部辦公室函查相關資
    料，始發現上情。
二、案經華泰公司監察人乙○○訴請臺灣臺中地方法院檢察署檢察官偵查起訴。
    理      由
一、訊據上訴人即被告丁○○固坦承於八十九年三月下旬某日委託甲○○辦理公司遷
    址登記，並知悉華泰公司董事長盧岳良已於八十八年五月十四日因詐欺案入監服
    刑，董事劉鄭招治已於八十五年十二月間病逝，且華泰公司於八十九年三月二十
    五日並未召開股東臨時會，決議選任盧岳良、林淑美、劉鄭招治為董事，乙○○
    為監察人，及於同日未召開董事會，決議公司遷址至台中市○區○○路一三八號
    三樓等情，然矢口否認有何偽造文書之犯行，並辯稱：伊僅委託甲○○辦理華泰
    公司遷址事宜，及交付華泰公司、盧岳良、乙○○等人印章以憑辦理，並未告知
    甲○○，華泰公司曾於八十九年三月二十五日召開股東臨時會及董事會決議上開
    事項，而係甲○○依例稿自行製作，伊不知情，實無偽造文書之犯意云云。惟查
    ：
  (一)被告明知華泰公司董事長盧岳良已於八十八年五月十四日因詐欺案入監服刑，董
    事劉鄭招治已於八十五年十二月間病故，均已無法行使職權等情，業經被告坦承
    不諱，並有劉鄭招治除戶謄本一份、台灣台中地方法院判決書影本一份及台灣高
    等法院被告全國前案紀錄表一份附於偵查卷內足憑（見偵查卷第十、十一、八一
    至八三頁），且被告亦坦承華泰公司長期因股東糾紛，無法召開股東會改選董監
    事等情，故足認被告均明知盧岳良、劉鄭招治均已無法行使職權，華泰公司事實
    上無法召開董事會決議公司遷址事宜，且華泰公司因股東糾紛無法召開股東會如
    期改選董監事等情。
  (二)另於八十九年三月下旬某日，應華泰公司監察人乙○○之要求，遂委託新新管理
    顧問有限公司負責人甲○○辦理華泰公司遷址及改選董事、監察人事宜時，告以
    華泰公司曾於八十九年三月二十五日召開股東臨時會及董事會決議上開事項，甲○○乃據此依例稿製作上開內容之股東臨時會議事錄及董事會議事錄，然後持以
    行使連同登記申請書等，以郵寄方式寄至經濟部中部辦公室，申請華泰公司遷址
    及改選董監事變更登記，並經經濟部中部辦公室核准登記在案等情，業經證人甲○○於偵查中證稱：「----是負責人丁○○委託我去辦的。他拿股東名冊、股東
    印章、股東印章有缺，缺的要去公司補章，變更登記事項卡、公司章程會議記錄
    是戴某告訴我結論，依例稿做出來的，盧岳良、乙○○是我寫的，印章是他們拿
    給我的，時間約是今年（指八十九年）三月間」等語（見偵查卷第六○、六一頁
    ）；於原審亦明確證稱被告有授權其製作華泰公司股東臨時會議事錄、董事會議
    事錄，並辦理董監事改選及公司遷址登記事項等情（見原審卷第四九頁），復參
    酌被告早已明知華泰公司因董事盧岳良入監服刑、劉鄭招治死亡，均事實上無法
    行使董事職權，公司董事會事實上無法召開，亦不可能決議公司遷址事項等情，
    故證人甲○○所證稱被告委託其辦理董監事改選登記暨公司遷址登記等情，應非
    子虛，足堪採信。被告雖辯稱其僅委託證人甲○○辦理公司遷址登記，並未委託
    其辦理董監事改選登記云云，然揆之被告既已明知董事會無法召開，亦無法決議
    公司遷址事項，如未先辦理董監事改選登記，並經董事會決議，公司顯然無法辦
    理遷址登記，故被告上開辯詞，顯屬事後卸責之詞，不足採信。此外復有經濟部
    中部辦公室函附華泰公司登記申請書、股東臨時會議事錄、董事會議事錄、變更
    登記表等影本附卷可憑，故本件事證明確，被告利用不知情之甲○○偽造上開內
    容之股東臨時會議事錄及董事會議事錄，進而持以行使，使經濟部中部辦公室承
    辦公務人員將此不實事項登載於其職務上所掌管公文書等犯行應堪認定。
二、核被告所為，係犯刑法第二百十六條、第二百十條之行使偽造私文書罪及同法第
    二百十四條之使公務員登載不實罪。被告利用不知情之甲○○偽造華泰公司八十
    九年三月二十五日股東臨時會議事錄及董事會議事錄，進而持以行使，使經濟部
    中部辦公室承辦公務人員將此不實事項登載於其職務上所掌管公文書而核准登記
    ，係屬間接正犯。又被告偽造盧岳良、乙○○之署押及盜用華泰公司、盧岳良、
    乙○○之印文，為偽造私文書之階段行為，均不另論罪。被告偽造上開私文書後
    ，復持以行使，其偽造之低度行為已為行使之高度行為所吸收，僅論以行使偽造
    私文書罪。被告所犯上開二罪，有方法結果之牽連關係，為牽連犯，應從一重之
    行使偽造私文書罪處斷。又被告犯罪後刑法第四十一條關於得易科罰金之案件，
    由犯最重本刑三年以下有期徒刑以下之罪，修正後為五年以下有期徒刑以下之罪
    ，並已於九十年一月十二日生效，被告所犯本件之罪，而受六月以下有期徒刑之
    宣告，依法得易科罰金自屬對被告有利，依刑法第二條第一項前段自應適用修正
    後刑法第四十一條之規定。原審判決依刑法第二條第一項前段、第二百十六條、
    第二百十條、第二百十四條、第五十五條後段（原判決漏寫後段）、第四十一條
    第一項前段、第二百十九條，罰金罰鍰提高標準條例第一條前段、第二條之規定
    ，並審酌被告犯罪之動機、目的、手段、所生危害及犯罪後態度等一切情狀，量
    處被告有期徒刑三月，並諭知易科罰金之折算標準，並敘明華泰公司八十九年三
    月二十五日股東臨時會議事錄、董事會議事錄上偽造盧岳良、乙○○之署押各乙
    枚，應依刑法第二百十九條宣告沒收，核其認事用法，並無違誤，量刑亦屬妥適
    。被告上訴仍執前詞否認犯罪，為無理由，應予駁回。
三、據上論斷，應依刑事訴訟法第三百六十八條，判決如主文。
本案經檢察官丙○○到庭執行職務。
中      華      民      國　    九十一     年     六      月     五 　　日
                                臺灣高等法院臺中分院刑事第八庭
                                      審判長法  官  羅　得　村
                                            法　官　劉　榮　服
                                            法　官  陳  毓  秀
右正本證明與原本無異。
如不服本判決應於收受送達後十日內向本院提出上訴書狀，其未敘述上訴之理由者並
得於提起上訴後十日內向本院補提理由書（均須按他造當事人之人數附繕本）。
                                            書記官  吳　宗  玲
中      華      民      國　    九十一     年     六      月     五 　　日
附錄本案論罪科刑主要法條：
刑法第二百十六條：
行使第二百十條至第二百十五條之文書者，依偽造、變造文書或登載不實事項或使登
載不實事項之規定處斷。
刑法第二百十條：
偽造、變造私文書，足以生損害於公眾或他人者，處五年以下有期徒刑。
刑法第二百十四條：
明知為不實之事項，而使公務員登載於職務上所掌之公文書，足以生損害於公眾或他
他人者，處三以下有期徒刑、拘役或五百元以罰金。
                  　　　　　　　　　　　　　　　　　　　　　　　　　　　Ｒ
